【裁判字號】    92,上更(一),223
【裁判日期】    921125
【裁判案由】    廢棄物清理法
【裁判全文】
臺灣高等法院臺中分院刑事判決            民國九十二年度上更(一)字第二二三號
    上  訴  人
    即  被  告  甲○○
    選任辯護人  許麗紅
右上訴人因廢棄物清理法案件，不服臺灣苗栗地方法院中華民國八十九年十月九日第
一審判決（民國八十九年度訴字第二六一號，起訴案號：臺灣苗栗地方法院檢察署民
國八十九年度偵字第一九九一號），提起上訴，經判決後，由最高法院發回更審，本
院判決如左：
    主      文
原判決撤銷。
甲○○無罪。
    理      由
一、公訴意旨略稱：被告甲○○明知未依法向主管機關苗栗縣政府申領廢棄物清除、
    處理之許可證或核備文件，於民國八十九年一月十日上午，駕駛牌號ＮＱ─七○
    六號曳引車，聯結牌號Ｋ八─八九號之板車，自台北縣三重市不詳工地，以新臺
    幣三千五百元之代價，裝載木條、塑膠地板等一般事業廢棄物，欲至苗栗縣三義
    鄉某處傾倒，至同日上午十一時三十分許，行至苗栗縣三義鄉台十三線伯公坑段
    時，為警攔檢查獲。因認為被告甲○○涉嫌修正前廢棄物清理法第廿二條第二項
    第四款之罪云云。
二、本件公訴人認為被告甲○○涉嫌修正前廢棄物清理法第廿二條第二項第四款之未
    依法領有廢棄物處理許可證或核備文件，從事廢棄物處理罪，係基於被告在警訊
    中承認，自台北縣三重市載運磚塊、木條、塑膠地板及土方等物至苗栗縣三義鄉
    為警查獲，而磚塊、土方固非屬建築事業廢棄物，然因施工所附帶產生之金屬屑
    、玻璃碎片、塑膠類、木屑、竹片、紙屑、瀝青等廢棄物，則屬一般事業廢棄物
    ，是被告載運物品中有木條、塑膠等事業廢棄物，即應成立修正前廢棄物清理法
    第廿二條第二項第四款之罪。訊據被告矢口否認有違反廢棄物清理法之犯行，辯
    稱，伊所搭載者係建築用的磚石、混凝土類之東西，並非廢棄物，且假釋出獄，
    開貨車不到三月，並不知須許可證或核備文件，且伊所載運之營建剩餘土石方，
    僅夾雜少量之木條、塑膠地板等物。按犯罪事實應依證據認定之，無證據不得認
    定其犯罪事實，刑事訴訟法第一百五十四條定有明文。經查依內政部訂頒之「營
    建剩餘土石方處理方案」規定，營建剩餘土石方之種類，包括建築工程、公共工
    程及建築物拆除工程施工所產生之剩餘泥、土、砂、石、磚、瓦、混凝土塊；惟
    不包括施工所附帶產生之金屬屑、玻璃碎片、塑膠類、木屑、竹片、紙屑、瀝青
    等玻璃碎片；營建工程產生剩餘之泥、土、砂、石、磚、瓦、混凝土塊，經暫屯
    、堆置可供回收、分類、加工、轉運、處理、再生利用者，自屬有用之土壤砂石
    資源；而供營建土石方資源暫屯、堆置、破碎、碎解、洗選、篩選、分類、拌合
    、加工、煆燒、回收、處理、再生利用功能及機具設備之場所，稱為土石方資源
    堆置處理場（簡稱土資場）。另行政院八十六年十二月三十一日台八六內字第五
    二一○九號函，亦明確指出營建剩餘土石方為有用資源，非屬廢棄物範圍。又營
    建剩餘土石方與前開金屬屑等玻璃碎片，均係工程施工所產生，自不免摻混夾雜
    ，而土資場有一定之機具設備及人員處理營建土石方資源，並有標準作業程序可
    供遵循，因之，若其主要成分為營建剩餘土石方，雖其間夾雜少量之廢棄物，但
    依「營建剩餘土石方處理方案」及「土資場處理作業標準」等相關規定，土資場
    能夠合法處理充為資源使用，而對環境衛生不致造成污染者，為使有用資源得以
    充分利用，避免因夾雜少量仍可處理之其他物品，即全部淪為廢棄物，徒增清理
  上之負擔，不能僅因其少量夾雜，就忽略該營建剩餘土石方之可利用性，將之視
    為廢棄物，此由主管機關行政院環境保護署九十年四月十八日九十環署廢字第○
    ○二一五六九號函認為：營建剩餘土石方（廢土）中可夾雜其他廢棄物比率，目
    前尚無相關認定標準規定，惟前提為「符合營建剩餘土石方處理方案規定者」，
    故其夾雜比率，應視該營建剩餘土石方處理方案所認定「土石方資源堆置處理場
    」所可收受之容許程度而定，益見明瞭。本件被告於警訊中供陳，其載運之建築
    廢土總重三十噸，而核閱警方查獲時拍攝之照片（他字卷第八頁），被告駕駛曳
    引車所載運之物品，主要成分為建築廢土，僅其間夾雜少量之木條、塑膠地板，
    即證人鍾永逸於前審亦證稱，木條、塑膠地板數量不多，依上開說明，自不能將
    之全視為廢棄物。又被告駕駛曳引車所載運之物品，主要成分為營建剩餘土石方
    ，僅其間夾雜少量之廢棄物，則被告主觀上顯無「從事廢棄物處理之認識及犯意
    」。綜上所述，被告之辯解可予採信，此外並無其他積極證據，足以證明被告有
    故意違反廢棄物清理法之犯行，其犯罪尚屬不能證明。原審疏未詳查，對於被告
    遽為論罪科刑，尚有未當，被告上訴意旨指摘原判決不當，為有理由，應由本院
    將原判決撤銷改判，爰依法為無罪之諭知。
據上論斷，應依刑事訴訟法第三百六十九條第一項前段、第三百六十四條、第三百零
一條第一項，判決如主文。
本案經檢察官乙○○到庭執行職務。
中      華      民      國      九十二  年      十一    月      廿五    日
                                臺灣高等法院臺中分院刑事第五庭
                                      審判長法  官  袁  從  楨
                                            法  官  郭  同  奇
                                            法  官  胡  森  田
右正本證明與原本無異。
檢察官得上訴。
被告不得上訴。
如不服本判決應於收受送達後十日內向本院提出上訴書狀，其未敘述上訴之理由者並
得於提起上訴後十日內向本院補提理由書（均須按他造當事人之人數附繕本）。
                                            書記官  林  振  甫
中      華      民      國      九十二  年      十一    月      廿六    日
                                                                        Ａ


司法院資訊處製作；財團法人民間司法改革基金會備份。
